【裁判字號】    98,易,145
【裁判日期】    980522
【裁判案由】    竊盜
【裁判全文】
臺灣桃園地方法院刑事判決               98年度易字第145號
公  訴  人  臺灣桃園地方法院檢察署檢察官
被      告  丙○○
選任辯護人  吳祝春律師
            廖忠信律師
上列被告因竊盜案件，經檢察官提起公訴（97年度偵字第17627
號），本院判決如下︰
    主  文
丙○○毀越安全設備竊盜，處有期徒刑玖月。
    事  實
一、丙○○意圖為自己不法之所有，於民國97年1 月4 日晚上10
    時前某時（非屬夜間，詳下述），以不明方式毀損甲○○位
    於桃園縣平鎮市○○路36巷29號住處4 樓已上鎖之屬安全設
    備落地窗後，而無端進入上開住處（侵入住宅部分未據告訴
    ），並徒手竊取甲○○所有之勞力士女錶1 支、筆記型電腦
    1 台、ipod2 台、金飾8 兩、美金2,000 元、新加坡幣800
    元及新臺幣50,000元等物，嗣經甲○○報警處理，為警在現
    場甲○○臥房內之一只粉紅色皮夾盒上採集可疑新指紋一枚
    ，並送驗比對後，發現與丙○○之指紋相符，始悉上情。
二、案經桃園縣政府警察局平鎮分局報告臺灣桃園地方法院檢察
    署檢察官偵查起訴。
    理  由
壹、程序部分
一、按現行刑事訴訟法關於「鑑定」之規定，除選任自然人充當
    鑑定人外，另設有囑託機關鑑定制度。依同法第198 條、第
    208 條之規定，不論鑑定人或鑑定機關、團體，固均應由法
    院、審判長、受命法官或檢察官視具體個案之需要而為選任
    、囑託，並依第206 條之規定，提出言詞或書面報告，始符
    合同法第159 條第1 項所定得作為證據之「法律有規定」之
    情形，否則所為之鑑定仍屬傳聞證據。然於司法警察機關調
    查中之案件，為因應實務上或因量大或有急迫之現實需求，
    併例行性當然有鑑定之必要者，基於檢察一體原則，得由該
    管檢察長對於轄區內之案件，以事前概括選任鑑定人或囑託
    鑑定機關、團體之方式，俾便轄區內之司法警察官、司法警
    察對於調查中之此類案件，得即時送請先前已選任之鑑定人
    或囑託之鑑定機關、團體實施鑑定，以求時效（法務部92年
    9 月1 日法檢字第0920035083號函參照，刊載於法務部公報
    第312 期）。此種由檢察機關概括選任鑑定人或概括囑託鑑
    定機關、團體，再轉知司法警察官、司法警察於調查犯罪時
    參考辦理之作為，法無明文禁止，係為因應現行刑事訴訟法
    增訂傳聞法則及其例外規定之實務運作而為。此種由司法警
    察官、司法警察依檢察官所概括選任之鑑定人或囑託鑑定機
    關、團體所為之鑑定結果，與檢察官選任或囑託為鑑定者，
    性質上並無差異，同具有證據能力（最高法院96年度臺上字
    第2860號判決參照）。本案所採集之指紋鑑定，係經查獲之
    司法警察機關依上開程序送由內政部警政署刑事警察局（下
    稱刑事局）鑑定，該局所為之書面鑑定報告，自屬前揭「法
    律規定」得為證據者，應有證據能力；至辯護人雖以上開鑑
    定書之指紋比對缺乏複鑑，且該比對經過為何、如何以人工
    鑑定結果確保其正確性，鑑定書均付之闕如，而主張無證據
    能力云云；惟查：所謂指紋，係分佈在手指尖端第一節正面
    皮膚上凸出之紋路，由於這些紋路具有「人各不同」、「永
    遠不變」之特性，用於辨識個人身分，具有極高之科學精確
    性，因而廣泛作為提供偵查線索及證明犯罪之方法，而核以
    內政部警政署刑事警察局於97年3 月21日出具之刑紋字第
    0970039919號鑑定書，依其內容觀之，除記明鑑驗結果外，
    另就送驗資料（指紋相片1 張、指紋卡5 張）、鑑驗方法（
    指紋電腦比對、指紋特徵比對法）、比對論據（送鑑編號2
    指紋即編號「甲」，本局檔存丙○○指紋卡之左中指指紋即
    「乙」，析鑑結果分述如下：(1)甲號指紋與乙號指紋之B 、
    C 、Ｅ、Ｆ、G 、I 、J 、Ｋ、Ｌ均為介在線，兩者相符；
    (2)甲號指紋與乙號指紋之A 、Ｄ、Ｈ均為分歧線，兩者相符
    ；(3)甲號指紋與乙號指紋之紋型、特徵點均相同，兩者相符
    ）等項，均詳加載述，已具備一般指紋鑑定之法定記載要件
    ，自難認有何未符基本程式要件之情事；復本院就上開鑑定
    過程業經函詢刑事局，其回函表示：本案桃園縣政府警察局
    送鑑甲○○住宅遭竊盜案編號2 現場指紋之鑑定程序如下：
    (1)排除比對：先以人工方式，就編號2 指紋與被害人甲○○
    等5 人之指紋，作一對一之比對，審慎核對紋型、紋線流向
    、特徵點分佈等情刑事否完全相符（若與被害人等5 人其中
    之一指紋完全相符，即予排除；）結果並未見有相符者，遂
    將該指紋輸入指紋對腦系統進行全面性之自動比對。輸入電
    腦之方式：將本案編號2 指紋（照片）置在掃描器上，加以
    掃瞄輸入後，在於電腦螢幕上分別點選指紋「放大倍數」及
    「擷取畫面」（擷取該指紋可資比對之範圍）後，進入編輯
    階段（由鑑定人員依其專業知識、經驗，就所輸入之指紋紋
    線流向、特徵點分佈情形，檢查電腦擷取特徵點狀況是否正
    確，若發現有誤，則予以修正）。最後指令電腦系統進行比
    對。比對結果：指紋電腦系統就其資料庫內所存指紋檔案進
    行全面性之篩選、比對後，在螢幕上列出候補者之名單（可
    能比中之對象），而本局檔存丙○○之左中指指紋，係名列
    第一位，經人工確認以一對一的方式，就編號2 指紋，與丙○○指紋卡左中指指紋之紋型、紋線流向、特徵點之分佈情
    形等，逐一核對，確定比中無誤後製作鑑驗書；本局鑑驗書
    之製作，均須經另1 人複鑑及2 位以上主管長官覆核等語（
    見刑事局98年5 月7 日、刑紋字第0980062405號函），足見
    上開指紋鑑定過程，業經電腦及專業人員詳加比對確認無誤
    ，並由另1 人複鑑及主管覆核後，方得出具該鑑定書，是該
    鑑定書實難認有瑕疵之處，辯護人單執此爭辯，殊無足取。
二、按被告以外之人於審判外之言詞或書面陳述，除法律有規定
    者外，不得作為證據。被告以外之人於審判外之陳述，雖不
    符前四條之規定，而經當事人於審判程序同意做為證據，法
    院審酌該言詞陳述或書面陳述作成時之情況，認為適當者，
    亦得為證據。當事人、代理人或辯護人於法院調查證據時，
    知有刑事訴訟法第159 條第1 項不得為證據之情形，而未於
    言詞辯論終結前聲明異議者，視為有前項之同意，刑事訴訟
    法第159 條第1 項、第159 條之5 分別定有明文。經查，被
    害人甲○○於警詢及偵查中所為之陳述，雖屬傳聞證據，惟
    當事人於本院言詞辯論終結前均未聲明異議，且核該等言詞
    或書面陳述作成之情況，並無非出於任意性或不正取供，或
    違法或不當情事，客觀上亦無不可信之情況，又證人甲○○
    於審理中業經傳喚到庭作證，而賦予兩造交互詰問之機會，
    是被害人之上開陳述，堪認為適當，依刑事訴訟法第159 條
    之5 第2 項規定，應得作為證據。另被告於準備程序中所提
    出之執行紀錄網頁3 張、電子信箱郵件轉寄指令網頁5 張等
    資料，業經公訴人於審理中爭執其證據能力，而查上開資料
    均為被告單方所製作提出，亦無刑事訴訟法第159 條之4 可
    例外作為證據之情況，應認無證據能力，附此敘明。
貳、實體部分：
一、訊據被告丙○○矢口否認有於上揭時、地為竊盜犯行，辯稱
    ：我不認識被害人，亦未曾到過被害人之上開住處，我先前
    曾在一皮件公司（伊澤田國際股份有限公司）服務，該公司
    所經營之品牌（KINAZ 、KINAZ NAVY）亦有生產類似上開粉
    紅色紙盒之包裝盒，不能僅以一枚指紋，即認定我有為竊盜
    之犯行。其辯護人辯稱：被告長期生活作息正常，與上開處
    所無任何地緣關係，於上開時間亦係待在其桃園縣龜山鄉住
    處，以準備翌日之期末考試，復本案證據清單之證據計有13
    項，同為金飾盒類之證物有4 項，卻僅於粉紅色之紙盒中採
    得指紋，則該紙盒上之指紋是否即為被告竊盜時所遺留，即
    有疑議，又證人乙○○雖證稱其下午5 點半後，有至被害人
    之上開住處，然因其未前往樓上察看，自不能證明竊賊係於
    夜間侵入，再證人乙○○、甲○○之證述均係臆測之詞，應
    不足採，另證人丁○○就系爭粉紅色紙盒雖證稱是芭比品牌
    ，惟依據照片，並無法判斷該紙盒是何品牌，亦不能對被告
    為不利之認定云云。經查：
（一）被害人甲○○之前開住處，有於前揭時間遭人侵入竊取上
      開財物等情，此據證人甲○○於警詢、偵查及審理中證述
      綦詳，復有證人乙○○、丁○○之證述在卷可稽，又有桃
      園縣政府警察局平鎮分局刑案現場勘察報告、現場照片24
      幀等附卷足憑。是上開事實自可認定，先予敘明。
（二）本案案發後經桃園縣政府警察局平鎮分局員警至被害人前
      開住處進行勘察，並於被害人甲○○房間內散落地上之一
      只粉紅色紙盒上採得指紋一枚（即指紋編號2 之指紋），
      而該指紋經送請刑事局輸入電腦比對再由人工確認結果，
      與該局檔存被告指紋卡之「左中指」指紋相符，此有該局
      97年3 月21日、刑紋字第0970039919號鑑驗書附卷可稽，
      復依證人丁○○於審理中證稱：「 (該紙盒是否妳所有？
      ) 是的。」、「（該紙盒在何時、何地購得？）該紙盒應
      該不是金飾的盒子，是在三年前的時候，裡面裝女生用的
      粉紅色的中夾，是在南崁的芭比精品店買的，店主是跑單
      幫的，當時店主跟我說是從日本帶回來的，牌子就是芭比
      。」、「（該紙盒盒子上面的品牌妳是否確定就是芭比？
      ）因為我的習慣就是皮件會夏季、冬季更換，並且搭配服
      飾，那個時候是冬天，我用的都是冬季的皮件，顏色比較
      深，粉紅色的芭比的東西，都是用粉紅色的盒子裝，是屬
      於夏季的皮件，所以我確定該盒子是裝芭比的皮件。」、
      「（妳所購買的皮件來源都是日本嗎？）那一家賣的幾乎
      都是日本進口的，都是跑單幫自國外取得的。」、「（妳
      購買後，該紙盒是否有借予他人使用？）沒有。」、「（
      妳購買後，該紙盒如何放置？）我們房間有白色三層櫃，
      紙盒放在櫃子裡面。」等語（見院卷B 第75、76頁），及
      參以上開現場照片中該粉紅色紙盒於遭竊後竟散落於地面
      上等情以觀，足見被告確曾前往被害人甲○○之住處行竊
      ，始在現場留有該指紋甚明。是被告辯稱其未前往上開住
      處，自不足採。
（三）至被告以其先前所任職之皮件公司亦有類似上開粉紅色紙
      盒之包裝盒，而其公司之銷售據點為桃園市衣蝶百貨及中
      壢市SOGO百貨云云以為置辯；惟查，證人丁○○於審理中
      證稱，上開粉紅色紙盒，係其於3 年前在南崁一精品店購
      買品牌為「芭比」之皮夾而得，該店所受物品均為賣家自
      日本跑單幫帶回，其並非在桃園市衣蝶百貨或中壢市SOGO
      百貨購得上開皮夾，其亦不知被告所辯以KINAZ 、KINAZ
      NAVY品牌係屬為何，又其於90年後，僅曾在中壢市SOGO
      百貨購買一品牌為「安娜蘇」之皮件送與他人等語（見院
      卷B 第75、76頁），可見上開粉紅色紙盒並非被告先前任
      職公司所販售之物品，被告自無於竊案發生前接觸該粉紅
      色紙盒之可能。被告徒以上開所辯以為其於上開粉紅色紙
      盒留有指紋之理由，實不足採。復辯護人辯稱，證人丁○○雖證稱該粉紅色紙盒係品牌為「芭比」，惟依據照片，
      並無法判斷該紙盒是何品牌，亦不能對被告為不利之認定
      云云；惟查，按犯罪事實，應以證據證明之，而證據本不
      以物證為限，人證亦屬認定犯罪事實之重要依據。核以上
      開粉紅色紙盒，既屬證人丁○○所有，則證人丁○○對該
      粉紅色紙盒之所有相關情事（如取得來源、外觀等）必當
      知之甚詳，而承上所述，證人丁○○既明確證述該粉紅色
      紙盒之來源、品牌等情，並認無任何瑕疵之處下，辯護人
      單以照片未明確拍攝該粉紅色紙盒品牌確為「芭比」云云
      以為置辯，自不足採。
（四）辯護人復辯稱，被告長期生活作息正常，與上開處所無任
      何地緣關係，於上開時間亦係待在其桃園縣龜山鄉住處，
      以準備翌日之期末考試，復本案證據清單之證據計有13項
      ，同為金飾盒類之證物有4 項，卻僅於粉紅色之紙盒中採
      得指紋，則該紙盒上之指紋是否即為被告竊盜時所遺留，
      即有疑議云云；惟查，被告於97年1 月5 日有無考試，與
      其有於上開時、地為竊盜犯行實屬無涉，復其於97年1 月
      4 日確否均待於自身住處，亦無證據足資證明，又所謂指
      紋之留存，係因分佈在手指尖端第一節正面皮膚上有凸出
      之紋路，而因人分泌汗液，致該手指接觸物品時，該手指
      凸出紋路因而留存於物品之上，是非所有手指曾接觸之物
      品，均會遺留指紋，且該指紋留存時間之長短，亦會因其
      所接觸物品之材質、當時所處之環境度、手汗分泌之多少
      ，而有不同之影響，是員警最終雖僅在上開粉紅紙盒上採
      得被告指紋，自屬合理，辯護人所辯，實難足採。
（五）按刑法第321 條第1 項第2 款所謂毀越門扇，係指毀損或
      超越及踰越門扇而言（最高法院69年臺上字第2415號判決
      參照）。次按刑法第321 條第1 項第2 款之「門扇」專指
      門戶而言，應指分隔住宅或建築物內外之間之出入口大門
      而言；而所謂「其他安全設備」，指門扇牆垣以外，依通
      常觀念足認防盜之一切設備而言，如電網、門鎖以及窗戶
      等（最高法院55年台上第547號判例意旨、司法院73年廳
      刑一字第603 號函參照）。經查，證人甲○○於審理中證
      稱，其上開住處4 樓之落地窗平日均有扣起鎖上，然於上
      開時間遭行竊之後，該落地窗卻呈半開狀，且該落地窗之
      卡榫部分，及其住處一樓後門之「屋內」門鎖均有遭破壞
      之痕跡，至家中其他門扇，則未有遭破壞等語（見院卷B
      第76、77頁），復與證人乙○○於審理中證稱，本案遭竊
      後，經伊察看發現，客廳大門未遭破壞，然4 樓落地窗之
      扣鎖，有遭疑似螺絲起子撬開之痕跡，另1 樓後門亦遭開
      啟等語（見院卷B 第73～75頁）均互核相符，而核以證人
      之上開證述，上開住處遭竊前既均上鎖，被告又無該處鑰
      匙可供自由進出，其勢須破壞門鎖，方得進入屋內，且1
      樓後門屋外門鎖及其他大門均未遭破壞下，足見被告係以
      破壞4 樓落地窗扣鎖之方式，而進入該處為行竊之犯行。
      是揆諸上開判決及判例意旨，被告有於上揭時、地毀損、
      踰越屬安全設備之落地窗，而進入上開住處竊盜之事實，
      自可認定。至證人甲○○、乙○○雖均於審理中證稱，上
      開落地窗係遭係螺絲起子破壞等語，然因該破壞器具並未
      扣案，且能造成上開刮痕者又不已螺絲起子為限，是難以
      證人之上開證述，而認定被告行竊當時，有持客觀上屬兇
      器之螺絲起子之事實。又證人乙○○雖證稱，於遭竊當日
      下午5 時30分後，其有進入上開住處，當時並已天黑等語
      ，然證人乙○○亦證稱，其僅處於該住處1 樓，並未上樓
      等語，是證人乙○○既未上樓察看下，自無法認定證人乙○○進入上開住出之時，上開住處尚未遭竊之事實，亦難
      認定被告係於夜間侵入上開住處竊盜等情。
（六）辯護人雖於審理中另聲請調查被告家中電腦之IP位置，以
      求證明案發當時被告有於家中上網云云；惟查，被告家中
      電腦，非必被告方能使用，且使用電腦上網期間，該使用
      者有無另行出外從事其他行為，單憑上網紀錄，亦無法加
      以判斷，又現行諸多電腦程式有自動定時連線功能，故該
      電腦縱有上網使用紀錄，非必均係該使用者所為，是辯護
      人上開聲請，與案發時確否在家，經認未具關連性，而無
      調查之必要，附此敘明。
（七）綜上所述，被告有於上揭時、地毀越安全設備而進入上開
      住處竊盜等情，事證明確，被告犯行洵堪認定，應依法論
      科。
六、核被告所為，係犯刑法第321 條第1 項第2 款踰越安全設備
    竊盜罪。公訴人雖認被告僅犯同法第320 條第1 項普通竊盜
    罪云云，尚有未合，惟因兩者基本社會事實同一，爰依法變
    更起訴法條。爰審酌被告雖無前科，然其現正值壯年，竟不
    思憑己之力賺取財物，反進入他人居家處所竊取財物，並造
    成被害人之財物損失程度非輕，居家生活安全感亦受嚴重破
    壞，暨被告犯罪後猶矢口否認犯行及其態度等一切情狀，量
    處如主文所示之刑。
七、按告訴或請求乃論之罪，未經告訴、請求或其告訴、請求經
    撤回或已逾告訴期間者，應諭知不受理之判決，刑事訴訟法
    第303 條第3 款分別定有明文。查公訴人雖認被告涉犯刑法
    第306 條第1 項無故侵入他人住宅罪，然該罪屬告訴乃論之
    罪，被害人即告訴人甲○○並未告訴，且已罹於告訴期間，
    ，依上開條文規定，此部分本應為公訴不受理判決之諭知，
    然因公訴人認此部分與前開論罪科刑之加重竊盜罪部分有一
    行為觸犯數罪名之想像競合犯裁判上一罪關係，是本院就此
    部分爰不另為公訴不受理判決之諭知。
據上論斷，應依刑事訴訟法第299 條第1 項前段、第300 條，刑
法第321 條第1 項第2 款，判決如主文。
本案經檢察官黃怡菁到庭執行職務。
中    華    民    國    98    年    5     月    22    日
                刑事第十庭    審判長  法  官  江德民
                                      法  官  蘇昌澤
                                      法  官  華奕超
以上正本證明與原本無異。
如不服本判決應於收受判決後10日內向本院提出上訴書狀，並應
敘述具體理由。其未敘述上訴理由者，應於上訴期間屆滿後20日
內向本院補提理由書「切勿逕送上級法院」。
                                      書記官  常毓生
中    華    民    國    98    年    5     月    27    日
附錄：本判決論罪科刑法條全文
刑法第三百二十一條：
犯竊盜罪而有左列情形之一者，處六月以上、五年以下有期徒刑：
一於夜間侵入住宅或有人居住之建築物、船艦或隱匿其內而犯之
者。
二毀越門扇、牆垣或其他安全設備而犯之者。
三  攜帶兇器而犯之者。
四  結夥三人以上而犯之者。
五  乘火災、水災或其他災害之際而犯之者。
六  在車站或埠頭而犯之者。
前項之未遂犯罰之。


司法院資訊處製作；財團法人民間司法改革基金會備份。
